臺灣高等法院刑事判決　　　　　　　　　　　　　　九十一年度交上易字第七七號
　　上　訴　人　臺灣板橋地方法院檢察署檢察官
　　上　訴　人
　　即　被　告　乙○○
右上訴人因被告公共危險等案件，不服臺灣板橋地方法院九十年度交易字第四二一號
，中華民國九十年十一月五日第一審判決（起訴案號：臺灣板橋地方法院檢察署九十
年度偵字第九四四六號）提起上訴，本院判決如左：
    主  文
原判決關於業務過失傷害罪刑及執行刑部分均撤銷。
乙○○從事業務之人，因業務上之過失傷害人，處有期徒刑參月，如易科罰金以佰
元折算壹日。
其他上訴駁回。
    事  實
一、乙○○係華鵬廣告設計有限公司（下簡稱：華鵬公司）之市場開發專員，平日駕
    駛自小貨車在外接洽客戶及驗貨，為從事駕駛附隨業務之人。詎乙○○明知服用
    酒類致不能安全駕駛時，不得駕駛動力交通工具，竟於民國（下同）九十年五月
    二十日晚上九時許，於吐氣酒精濃度所含酒精成分每公升達零點五九毫克，不能
    安全駕駛車輛之酒醉狀態下，猶駕駛華鵬公司所有車號ＤＩ－０六四八號自用小
    貨車，自臺北市○○路往臺北縣永和市○○路其岳父家方向行駛，於同日晚上十
    時四十分許，途經臺北縣永和市○○路一０四號前，應注意車前狀況，隨時採取
    必要之安全措施，以避免危險之發生，且依當時情形，並無不能注意情事，竟因
    酒醉注意力減弱，疏未注意前方狀況，自後追撞停放於前，正等候紅燈由甲○○
    騎乘之牌照ＡＷＫ－００五號重型機車，致甲○○倒地，受有左小腿外側割傷約
    五公分之傷害及左臂麻痛。乙○○於肇事後，經甲○○以行動電話通知其父至附
    近台北縣警察局永和分局秀朗派出所報警處理，乙○○於未被有偵查犯罪職權之
    機關或公務員發覺前，即主動向前往現場處理車禍之前開派出所警員張光道坦承
    為其肇事人，嗣並接受裁判。
二、案經甲○○訴由臺北縣警察局永和分局報請台灣板橋地方法院檢察署檢察官偵查
    起訴。
    理  由
壹、撤銷改判即業務過失傷害部分：
一、右揭事實，迭據被告乙○○於原審坦承不諱，核與告訴人甲○○指訴之情節相符
    ，並有現場草圖、道路交通事故調查報告表各乙紙、牌照ＤＩ－０六四八號自用
    小貨車照片四張及行照影本一張在卷可參。
二、告訴人甲○○因被告酒後駕車肇事，受有左小腿外側割傷約五公分之傷害，亦經
    檢察官於偵查中委請檢驗員勘驗屬實，有驗傷診斷書一份在卷足參（見偵查卷第
    二十八頁），另告訴人甲○○雖提出三軍總醫院出具之診斷證明書，其內記載「
    疑似左臂神經叢損傷」等語，惟原審經向該醫院查詢告訴人左臂神經叢損傷情形
    ，據覆稱：「甲○○經測試神經功能仍屬正常，而麻痛症狀經陸續三次門診治療
    已改善中」，有該醫院九十年十月八日善利字第九０一三七九七號函一份在卷足
    憑，且告訴人甲○○於本院供稱：伊左臂「神經叢」確未受損等語，足認告訴人
    甲○○之「神經叢」並未受損，僅具麻痛症狀，公訴意旨認「甲○○受有疑似左
    臂神經叢損傷」乙節，應屬誤會。
三、被告於偵查中供稱：「（九十年五月二十日晚上十時許，你醉酒駕車在臺北縣永
    和市○○路一０四號前撞擊甲○○機車，造成其受傷）沒有錯」等語，於原審審
    理時供稱：「對於他所受之傷我沒有意見」等語，乃嗣翻異前詞，辯稱：伊撞到
    告訴人後，告訴人都沒有跌倒，仍然坐在車上，足見其受有左小腿外側割傷約五
    公分之傷害，並非實在云云，無非空言，不足採信。至證人即承辦警員張光道固
    出具報告一紙，內容略謂：「職現場並未發現被害（人）有擦傷及流血痕跡」云
    云，惟與前開證據不合，且告訴人係左小腿外側及有麻痛症狀，傷勢非重，外觀
    上亦非明顯，旁人自不易察覺，是該報告內容亦不足作為被告有利之認定。
四、按汽車行駛時，駕駛人應注意車前狀況，及兩車並行之間隔，並隨時採取必要之
    安全措施，道路交通安全規則第九十四條第三項定有明文。本件被告駕車行經上
    開路段，應注意車前狀況，並隨時採取必要之安全措施，以預防危險之發生，且
    依當時情形，天候陰，夜間有照明，直路，路面乾燥無缺陷，有前開道路交通事
    故調查報告表為憑，並無不能注意情事，詎被告竟疏未注意告訴人甲○○騎乘機
    車停在前方等候紅燈，猶貿然前行自後追撞告訴人機車，致告訴人受有前開傷害
    ，自有過失。告訴人甲○○確因本件車禍受有前開傷害，被告之過失行為與告訴
    人之傷害間，自有相當因果關係。本件事證明確，被告犯行堪以認定。
五、被告係華鵬公司之市場開發專員，平日需兼以駕駛自小貨車在外接洽客戶及驗貨
    ，為其所自承，並有在職證明、運輸協議書、華鵬公司營利事業登記證影本一紙
    及俊圖資訊事業有限公司經濟部公司執照影本一紙在卷為憑，係以從事駕駛為附
    隨業務之人（公訴人認被告係以駕駛自用小貨車送貨為業，尚有誤會），是其因
    駕車過失肇事，致告訴人受有前開開傷害，係犯刑法第二百八十四條第二項前段
    之從事業務之人，因業務上之過失傷害人罪。被告因酒醉駕車肇事，致人受傷，
    應依道路交通管理處罰條例第八十六條第一項之規定加重其刑。被告於肇事後，
    於有偵查犯罪職權之機關或公務員發覺前，即主動向前往處理車禍之台北縣警察
    局永和分局秀朗派出警員張光道坦承肇事等情，已據被告供明在卷，並經證人即
    警員張光道於原審調查時證述明確（見本院九十年九月十日訊問筆錄），嗣並接
    受本件裁判，已合於自首之要件，應依法減輕其刑，並先加後減之。
六、原審據以論罪科刑，固非無見。惟查：原判決認定告訴人僅受有「左小腿外側割
    傷約五公分」之傷害，尚有違誤。被告上訴意旨，否認犯罪，雖無理由，但查原
    判決此部分既有上開可議，且公訴人上訴意旨，指摘原判決量刑過輕，亦非無理
    由，自應將此部分原判決及執行刑併予撤銷改判。爰審酌被告酒後駕駛車輛肇事
    ，過失情節非輕、告訴人所生危害、犯罪後態度以及迄未與告訴人達成民事和解
    ，賠償損害等一切情狀，量處如主文第二項所示之刑，並諭知易科罰金之折算標
    準，以示懲儆。
貳、上訴駁回即服用酒類，不能安全駕駛動力交通工具而駕駛部分：
一、被告於前開時地，服用酒類，不能安全駕駛動力交通工具而駕駛部分，業據被告
    坦承不諱，被告為警查獲時經酒精測試，其呼氣已達每公升零點五九毫克，且經
    警為其作酒後生理協調平衡檢測，判定為不能安全駕駛等情，亦有酒精測試單及
    汽車駕駛人酒後生理協調平衡檢測記錄表等件在卷足參，足認被告駕車當時，已
    因服用酒類，達於不能安全駕駛動力交通工具而駕駛之情狀，被告此部分事證明
    確，犯行堪以認定。
二、核被告所為，係犯刑法第一百八十五條之三服用酒類，不能安全駕駛動力交通工
    具而駕駛者之罪。被告所犯服用酒類，不能安全駕駛動力交通工具而駕駛罪，與
    前開業務過失傷害二罪間，犯意各別，行為互異，應予分論併罰。
三、原審基於前述理由，因依刑法第一百八十五條之三、第四十一條第一項，罰金罰
    鍰提高標準條例第一條前段、第二條各規定，於審酌被告罔顧公眾行之安全，於
    服用酒類，酒後呼氣達每公升零點五九毫克，已處於不能安全駕駛動力交通工具
    之狀態，仍駕駛車輛肇事，且迄未與告訴人達成民事和解等一切情狀，量處拘役
    五十日，並諭知如易科罰金，以三百元折算一日。核其認事用法，俱無違誤，量
    刑亦甚允洽。公訴人上訴意旨，指摘此部分原判決量刑過輕，為無理由，應予駁
    回。
據上論斷，應依刑事訴訟法第三百六十九條第一項前段、第三百六十四條、第二百九
十九條第一項前段、第三百六十八條、道路交通管理處罰條例第八十六條第一項，刑
法第二百八十四條第二項、第六十二條前段、第四十一條第一項，罰金罰鍰提高標準
條例第一條前段、第二條，判決如主文。
本案經檢察官曾忠己到庭執行職務。
中      華      民      國    九十一    年      五      月     十五     日
                              台灣高等法院刑事第六庭
                                  審判長法  官  陳  春  秋
                                        法  官  徐  培  元
                                        法  官  高  明  哲
右正本證明與原本無異。
不得上訴。
                                        書記官  李  垂  福
中      華      民      國     九十一   年五      月     十六     日
附錄本案論罪科刑法條全文：
刑法第二百八十四條
因過失傷害人者，處六月以下有期徒刑、拘役或五百元以下罰金，致重傷者，處一年
以下有期徒刑、拘役或五百元以下罰金。
從事業務之人，因業務上之過失傷害人者，處一年以下有期徒刑、拘役或一千元以下
罰金，致重傷者，處三年以下有期徒刑、拘役或二千元以下罰金。
刑法第一百八十五條之三
服用毒品、麻醉藥品、酒類或其他相類之物，不能安全駕駛動力交通工具而駕駛者，
處一年以下有期徒刑、拘役或三萬元以下罰金。
